【裁判字號】    94,訴,1880
【裁判日期】    950530
【裁判案由】    違反槍砲彈藥刀械管制條例等
【裁判全文】
臺灣臺北地方法院刑事判決              94年度訴字第1880號
    公  訴  人  臺灣臺北地方法院檢察署檢察官
    被      告  庚○○
                        （
    選任辯護人  羅子武律師
    被      告  乙○
                戊○○
                丙○○
    上  一  人
    選任辯護人  施竣中律師
上列被告因違反槍砲彈藥刀械管制條例等案件，經檢察官提起公
訴（94年度偵字第21146號），本院判決如下：
    主  文
庚○○未經許可，無故持有手槍，處有期徒刑陸年，併科罰金新
臺幣拾萬元，罰金如易服勞役以新臺幣玖佰元（即銀元佰元）
折算壹日，扣案之美國COLT廠製Government Model 380 MKIV
Series 80型口徑0.38吋制式半自動手槍壹支（槍枝管制編號00
00000000號）及口徑0.38吋之制式子彈壹顆均沒收之；
又共同傷害人之身體，處有期徒刑肆月，扣案之美國COLT廠製
Government Model 380 MKIV Series 80型口徑0.38吋制式半自
動手槍壹支（槍枝管制編號0000000000號）沒收之；
應執行有期徒刑陸年月，併科罰金新臺幣拾萬元，罰金如易服
勞役以新臺幣玖佰元（即銀元佰元）折算壹日，扣案之美國
COLT廠製Government Model 380 MKIV Series 80型口徑0.38吋
制式半自動手槍壹支（槍枝管制編號0000000000號）
及口徑0.38吋之制式子彈壹顆均沒收之。
乙○、戊○○、丙○○共同傷害人之身體，各處有期徒刑肆月，
如易科罰金均以佰元折算壹日，扣案之美國COLT廠製Governme
nt Model 380 MKIV Series 80型口徑0.38吋制式半自動手槍壹
支（槍枝管制編號0000000000號）沒收之。
    事  實
一、庚○○明知制式手槍、子彈及具有殺傷力之改造子彈係屬槍
    砲彈藥刀械管制條例第4條第1項第1款、第2款所列之槍砲、
    彈藥，非經中央主管機關之許可，不得持有之，竟基於持有
    槍、彈之犯意，未經許可，於民國91年間某日，在臺北市○○○路某處，以新臺幣20萬元之代價，自真實年籍不詳之綽
    號「蚊子」之成年男子處，購得可發射子彈具有殺傷力之美
    國COLT廠製Government Model 380 MKIV Series 80型口徑
    0.38吋制式半自動手槍一支（槍枝管制編號0000000000號）
    、口徑0.38吋之制式子彈四顆及具有殺傷力之直徑約8.8mm
    土造金屬彈頭之土造子彈一顆，旋將之放置於其臺北市中山
    區○○○路○段41巷46號4樓之住處內而持有之，迄於94年11
    月7日17時許，由庚○○將上揭槍、彈攜出藏放於不知情之
    戊○○所有之車號6T-7788號自小客車左後座上方之衛生紙
    盒內，並由不知情之謝世偉駕駛上開車輛搭載庚○○及不知
    情之戊○○、乙○前往士林夜市逛街。
二、丙○○因其與丁○○間之債務糾紛，於94年11月7日19時許
    ，以協助處理上開債務糾紛為由，電邀其友人戊○○見面，
    經戊○○偕同同行之友人庚○○、乙○及謝世偉（另經臺灣
    臺北地方法院檢察署以94年度偵字第21146號為不起訴處分
    確定），並共乘由謝世偉所駕駛之上開自小客車前往位於臺
    北市○○路○段之麥當勞前，迨丙○○搭乘不知情之己○○
    所駕駛之計程車至該處會合，並分乘上開車輛尾隨由丁○○
    騎乘搭載甲○○之機車，嗣於同日23時45分許，在臺北市○○區○○路3段106巷23號前，丙○○因見丁○○欲騎車離去
    ，遂下車並伸開雙手將丁○○攔停，旋因二人間之債務關係
    致起爭執，乃出於傷害人身體之犯意而與丁○○發生扭打，
    戊○○、乙○及庚○○三人見狀乃下車並趨前，丁○○見該
    等情勢遂揮舞其所戴之安全帽，因安全帽擊中乙○之手臂，
    庚○○、乙○、戊○○遂與丙○○共同基於傷害人身體之犯
    意聯絡，分別徒手毆打丁○○，復於毆打之際，庚○○竟另
    行起意而自其所搭乘之上開車輛左後座衛生紙盒內，取出前
    開手槍並以槍柄砸毆丁○○之眼部，致丁○○受有全身多處
    鈍傷及右眼鈍傷等傷害。迄於同日約24時許，因巡邏員警傅
    榮光及歐陽文清二人聞訊趕至，而將擬駕車離去之庚○○、
    乙○、戊○○及謝世偉等人逮捕，丙○○則趁隙離去，旋經
    丁○○告知員警其受傷之原因，另經戊○○之同意，而自車
    號6T-7788號自小客車內，扣得上開可發射子彈具有殺傷力
    之美國COLT廠製Government Model 380 MKIV Series 80 型
    口徑0.38吋制式半自動手槍一支（槍枝管制編號0000000000
    號）、口徑0.38吋之制式子彈四顆（其中三顆業經鑑驗試射
    ）及具有殺傷力之直徑約8.8mm土造金屬彈頭之土造子彈一
    顆（業經鑑驗試射），始得悉上情。
三、案經丁○○訴由臺北市政府警察局松山分局報請臺灣臺北地
    方法院檢察署檢察官偵查起訴。
    理  由
一、
（一）前揭違反槍砲彈藥刀械管制條例之犯罪事實，業據被告庚○○於偵審中坦承不諱，復經同案被告乙○、戊○○及丙○○分別於警詢及偵查中供述在卷，並經證人謝世偉、丁○○及甲○○分別於警詢及偵查中證述在卷，且有臺北市
      政府警察局松山分局中崙派出所搜索扣押筆錄、扣押物品
      目錄表及查獲槍枝照片附卷可參，並有扣案之美國COLT廠
      製Government Model 380 MKIV Series 80型口徑0.38吋
      制式半自動手槍一支、口徑0.38吋之制式子彈四顆及直徑
      約8.8mm土造金屬彈頭之土造子彈一顆足資佐證；又扣案
      之上開槍、彈，經送內政部警政署刑事警察局鑑驗結果：
      (1)送鑑手槍1支（槍枝管制編號0000000000），認係美國
      COLT廠製Government Model 380 MKIV Series 80型口徑
      0.38吋制式半自動手槍，槍號已遭磨滅，經重現後為「
      MU64362」，槍管內具六條左旋來復線，機械性能良好，
      可擊發同口徑制式子彈，認具殺傷力；(2)送鑑子彈5顆，
      鑑定情形如下：4顆（試射3顆），認均係口徑0.38吋之
      制式子彈，認均具殺傷力，1顆，認係具直徑約8.8mm土
      造金屬彈頭之土造子彈，經實際試射，可擊發，認具殺傷
      力，此有該局94年11月8日刑鑑字第0940170197號槍彈鑑
      定書一紙附卷可稽，足徵被告庚○○此部分之自白與事實
      相符。
（二）訊據被告庚○○固不否認於前揭時地持上開手槍毆打告訴
      人丁○○，被告乙○及戊○○亦不否認於上開時地出手毆
      打告訴人丁○○等事實，然矢口否認有何公訴意旨所稱之
      傷害犯行，均辯稱：係因告訴人丁○○持安全帽打中被告
      乙○始行出手，並無傷害之故意云云。惟查，告訴人丁○○因渠等之毆打行為受有如事實欄所載之傷勢，業經告訴
      人丁○○陳明在卷，並有長庚紀念醫院臺北本院94年11月
      8日診斷證明書及告訴人丁○○所受傷勢之採證照片附卷
      可參；而被告乙○於警詢中雖供稱其右手臂遭告訴人丁○○持安全帽毆打等語，然其與被告戊○○、庚○○等人聯
      手毆打告訴人丁○○，且被告庚○○復持上開手槍毆打告
      訴人丁○○成傷，渠等所為自難謂僅出於防衛之意思，徵
      諸告訴人丁○○之受傷部位遍及全身多處等情，益見渠等
      上開毆打行為確係出於傷害之意。是被告庚○○、乙○及
      戊○○上開所辯，顯屬事後卸責之詞，不足採信。
（三）另被告丙○○於本院審理中雖不否認確曾於上開時地與告
      訴人丁○○發生拉扯之事實，惟矢口否認有何公訴意旨所
      稱之傷害犯行，辯稱：並未出手毆打告訴人云云。經查，
      被告丙○○於上開時地與告訴人丁○○發生扭打乙節，業
      經被告庚○○、乙○及戊○○於警詢、偵查及本院準備程
      序中供述在卷，而被告庚○○及戊○○雖於本院95年5月
      22日審理中改稱並無其事，然渠等於警詢中所為之陳述，
      距事實發生之時較近，記憶當更為清晰，且甫經逮捕到案
      ，較少權衡利害得失、受他人干預或相互勾串供詞，比之
      事後翻異之言，理應更為可採，是在無其他事證可證明其
      嗣後翻異之詞與事實更為相符時，自不得任意捨棄渠等初
      供不採，徵諸證人謝世偉於警詢及偵查中於均證稱被告丙○○於上開時地確曾與告訴人丁○○發生扭打等語，足認
      被告庚○○、乙○及戊○○於警詢、偵查及本院準備程序
      中所為相關之供述，較屬可採；又被告丙○○於偵審中均
      供稱係因與告訴人丁○○間之債務問題而聯絡被告戊○○
      等人到場，而被告庚○○、乙○及戊○○於偵審中均自承
      與告訴人丁○○素不相識，亦無怨隙，是被告庚○○、乙○及戊○○等人自無無端出手毆打告訴人丁○○之理，足
      見被告丙○○確曾與告訴人丁○○發生扭打行為無訛。至
      證人丁○○於本院95年5月22日審理中雖證稱被告丙○○
      並未出手毆打等語，然其於同日審理中亦證稱：「（問：
      有無辦法指認除了被告丙○○，其他被告當時有無打你？
      ）除了被告丙○○之外，其他被告都在我後面，我看不見
      他們。」等語，自難僅以證人丁○○之上開證言逕為有利
      被告丙○○之認定；況被告丙○○事前以電話聯絡被告戊○○等人到場，迨其與告訴人丁○○因債務問題發生爭執
      及扭打之際，被告庚○○、乙○及戊○○復共同出手毆打
      告訴人丁○○成傷，是其與被告庚○○、乙○及戊○○間
      就上開傷害犯行自難謂無犯意聯絡及行為分擔。是被告丙○○前開所辯，亦屬飾卸之詞，委不足採。
    縱上所述，本件事證明確，被告庚○○、乙○、戊○○及丙○○所涉前開犯行均堪認定，應予依法論科。
二、按槍砲彈藥刀械管制條例第4條所稱之槍砲、彈藥，依同條
    例第5條之規定，非經中央主管機關許可，不得製造、販賣
    、運輸、轉讓、出租、出借、持有、寄藏或陳列。又槍砲彈
    藥刀械管制條例第4條第1項第2款之「彈藥」，係指前款各
    式槍砲所使用之砲彈、子彈及其他具有殺傷力或破壞性之各
    類炸彈、爆裂物。本件扣案之槍枝，既經鑑定研判係美國CO
    LT廠製Government Model 380 MKIV Series 80型口徑0.38
    吋制式半自動手槍，應屬槍砲彈藥刀械管制條例第4條第1項
    第1款及第7條所規定之「手槍」。是被告庚○○持有之前開
    手槍及子彈，自屬槍砲彈藥刀械管制條例第4條第1項第1款
    所稱之手槍及第2款所稱之彈藥，核其所為，分別係犯槍砲
    彈藥刀械管制條例第7條第4項之未經許可無故持有手槍罪、
    槍砲彈藥刀械管制條例第12條第4項之未經許可無故持有彈
    藥罪及刑法第277條第1項之傷害罪；另被告乙○、戊○○及
    丙○○上開行為，均係犯刑法第277條第1項之傷害罪。又被
    告庚○○以一行為同時持有具殺傷力之制式子彈五顆，因僅
    侵害一法益而屬單純一罪，自應僅以持有彈藥一罪論。又其
    以一行為同時持有上開槍、彈，係以一行為觸犯數構成要件
    不同之罪名，為想像競合犯，依刑法第55條之規定，應從一
    重之未經許可無故持有手槍罪論處。而被告庚○○、乙○、
    戊○○及丙○○間就上開傷害犯行，有犯意聯絡及行為分擔
    ，為共同正犯。又被告庚○○就上開未經許可無故持有手槍
    及傷害犯行，犯意各別，罪名互異，應予分論併罰。爰審酌
    槍砲、彈藥均屬高度危險之物品，非經主管機關許可不得擅
    自持有，以維社會大眾安全，被告庚○○無故持有槍彈，且
    未繳交治安機關，並持之毆打告訴人丁○○成傷，嚴重危害
    社會安全，影響社會治安甚鉅，而被告庚○○、乙○、戊○○及丙○○僅因債務糾紛率爾出手毆打告訴人丁○○，然被
    告庚○○、乙○及戊○○於犯後尚能坦承部分犯行，而被告
    丙○○於犯後猶狡詞卸責，及渠等之品行、犯罪之動機、目
    的、手段、生活狀況、智識程度、所生損害及被害人所受之
    傷勢等一切情狀，分別量處如主文所示之刑，並就被告乙○
    、戊○○及丙○○部分諭知易科罰金之折算標準，另就被告
    庚○○部分定其應執行刑及罰金部分諭知易服勞役之折算標
    準。
三、扣案之美國COLT廠製Government Model 380 MKIV Series 80
    型口徑0.38吋制式半自動手槍一支（槍枝管制編號00000000
    00號），係屬違禁物，應依刑法第38條第1項第1款之規定於
    被告庚○○所涉違反槍砲彈藥刀械管制條例之主文項下宣告
    沒收之；又扣案之口徑0.38吋之制式子彈四顆，其中三顆經
    試射之結果，認具殺傷力，而扣案之直徑約8.8mm土造金屬
    彈頭之土造子彈一顆，經實際試射之結果，因可擊發亦認具
    殺傷力，然因均於鑑驗過程中擊發，而失其違禁物之性質，
    是僅就鑑驗所餘之口徑0.38吋之制式子彈一顆，爰依刑法第
    38條第1項第1款之規定於被告庚○○所涉違反槍砲彈藥刀械
    管制條例之主文項下宣告沒收之。另扣案之美國COLT廠製
    Government Model 380 MKIV Series 80型口徑0.38吋制式
    半自動手槍一支（槍枝管制編號0000000000號），雖屬違禁
    物，然為供犯傷害罪所有之物，且為共犯庚○○所有，爰依
    刑法第38條第1項第1款之規定併於傷害罪之主文項下宣告沒
    收之。
四、公訴意旨另以：被告丙○○與告訴人丁○○有債權債務糾紛
    於94年11月7日23時45分，在臺北市○○區○○路3段106巷2
    3號前，攔下由告訴人丁○○駕駛附載甲○○之機車，以強
    暴方式拉扯告訴人丁○○下車，阻攔告訴人丁○○離去，而
    妨害其行使權利。因認被告丙○○上開行為涉有刑法第304
    條第1項之強制罪嫌。按被告未經審判證明有罪確定前，推
    定其為無罪；又犯罪事實應依證據認定之，無證據不得認定
    其犯罪事實；又不能證明被告犯罪者，應諭知無罪之判決，
    刑事訴訟法第154條第1項、第2項及第301條第1項分別定有
    明文。又被害人所述被害情形如無瑕疵可指，而就其他方面
    調查又與事實相符，其供述始足據為判決之基礎；且告訴人
    之告訴，係以使被告受刑事訴追為目的，是其陳述是否與事
    實相符，仍應調查其他證據以資審認（最高法院32年上字第
    657號、52年臺上字第1300號判例參照）。公訴意旨認被告
    丙○○就上開行為涉有刑法第304條第1項之強制犯行，無非
    係以：前揭犯罪事實，業經告訴人丁○○於警詢中指訴歷歷
    ，並經證人甲○○及己○○於警詢及偵查中證述在卷為其主
    要論據。訊據被告丙○○固不否認於前揭時地曾伸手攔停告
    訴人丁○○所騎乘之機車等事實，惟堅詞否認有何公訴意旨
    所稱之強制犯行，辯稱：其並未強拉告訴人丁○○下車等語
    。經查：
（一）證人甲○○雖於94年12月21日偵查中證稱：「（問：事發
      經過？）楊某打電話約我去八德路，我找他後他就騎車載
      我，到了事發地的巷子迴轉，黃某把楊某攔住，說你還躲
      ，便拉楊某下車，一堆人就擠上來開始打他。打完黃某等
      人拖他上白色的車後座，後來其中一人又拖我，但我沒上
      去，後來警察就到了。他們就離開。」等語，然其於本院
      95年5月2日審理中證稱：「（問：你是被載，證人丁○○
      下來，你如何扶住機車？）機車就倒下來，當時是黃裕仁
      （即被告丙○○）搭證人丁○○的肩膀，叫他下來，有無
      拉扯我沒有注意。」、「（問：提示94年偵字21146號Ｐ
      90-92，當時所述是否實在？）因為他們打完之後，證人
      丁○○眼睛流血，我沒有看到他們將證人丁○○押上車子
      ，我是聽我朋友講的。」、「（問：提示94年偵字21146
      號Ｐ176-177，當時所述是否實在？）我沒有看到他們要
      將證人丁○○拉上車。」、「（問：為何當時這樣陳述？
      ）因為有聽到他們講要拉上車，但是還沒有作，警察就來
      ，但是是誰講要拉上車這件事情我不知道。」等語，徵諸
      證人甲○○於警詢及本院審理中均未敘及被告丙○○拉扯
      告訴人丁○○下車之事實，自難僅以證人甲○○於偵查中
      所為之上開證言逕為不利被告丙○○之認定。
（二）而證人己○○於94年12月21日偵查中雖亦證稱：「（問：
      是否載黃某？）是，事發時我在忠孝東路載到黃某，叫我
      開去延吉街，要跟一個欠他錢的人。他下車叫我在車上等
      ，後來他上車叫我去跟一個女的，我不知她騎去哪，繞一
      繞又回延吉街，後來又跟她到八德路，他又下車叫我等，
      後來女子和一名男子出來，男的騎機車載她，黃某叫我再
      跟。到了一條巷子，機車掉頭，黃某突然就下車攔那台機
      車，我便煞車，我看他拉那個騎士的手，他要掙扎但沒成
      ，我不知他們談什麼，我後面跟著一台車，下來四個人，
      他們圍上去，…」等語，然依其於本院95年5月22日審理
      中證稱：「（問：在偵查中說看到被告丙○○拉騎士的手
      ，騎士掙扎，所以沒有成功，是何時的事情？）就是後面
      跑來三、四個人，大家在拉扯時的事情。」等語觀之，參
      諸證人己○○於本院同日審理中證稱被告丙○○係二手伸
      開站在告訴人丁○○之機車前而將之攔停等語，尚難僅以
      證人己○○於偵查中所為之證述內容遽認被告丙○○確有
      以強暴方式拉扯告訴人丁○○下車之行為。
（三）至證人丁○○於本院95年5月22日審理中雖證稱被告丙○○係自其身後以手鎖住脖子而將其拉下車乙節，然證人丁○○於94年11月8日警詢中所為指訴之內容，均未敘及該
      等事實，而證人丁○○於本院同日審理中自承其身高及體
      重分別為172公分及92公斤，並稱至少需二個人始能將其
      拖上車等語，是被告丙○○得否僅憑一己之力而將告訴人
      丁○○拉下車，即有疑問；況依在場之證人甲○○、己○○、謝世偉及被告庚○○、乙○、戊○○分別於警詢及偵
      審中所為之陳述內容觀之，均未曾提及被告丙○○有何自
      告訴人丁○○身後以手鎖住其脖子而強拉下車之行為，自
      難僅以告訴人丁○○於本院審理中所為片面之指訴逕為被
      告丙○○論罪科刑之依據。
    綜上所述，被告丙○○所涉上開強制犯行，尚屬無從證明。
    此外，復查無其他積極證據足認被告丙○○有何強制犯行，
    本應就此部分犯行為無罪之諭知，然公訴意旨認此部分犯行
    與前揭論罪科刑之傷害部分，有牽連犯之裁判上一罪關係，
    爰不另為無罪之諭知。
據上論斷，應依刑事訴訟法第299條第1項前段，槍砲彈藥刀械管
制條例第7條第4項、第12條第4項，刑法第11條前段、第28條、
第277條第1項、第55條、第51條第5款、第10款、第41條第1項、
第42條第2項、第38條第1項第1款，罰金罰鍰提高標準條例第1條
前段、第2條，現行法規所定貨幣單位折算新臺幣條例第2條，判
決如主文。
本案經檢察官郭昭吟到庭執行職務。
中    華    民    國    95    年    5     月    30    日
                  臺灣臺北地方法院刑事第十五庭
                        審判長法  官  周祖民
                              法  官  吳麗英
                              法  官  黃雅君
上正本證明與原本無異。
如不服本判決，應於判決送達後10日內向本院提出上訴狀（應抄
附繕本）。告訴人或被害人如對於本判決不服者，應具備理由請
求檢察官上訴，其上訴期間之計算係以檢察官收受判決正本之日
期為準。
                              書記官  陳麗津
中    華    民    國    95    年    5     月    30    日
附錄本案論罪科刑法條：
槍砲彈藥刀械管制條例第7條第4項
未經許可，持有、寄藏或意圖販賣而陳列第 1 項所列槍砲、彈藥
者，處 5 年以上有期徒刑，併科新台幣 1 千萬元以下罰金。
槍砲彈藥刀械管制條例第12條第4項
未經許可，持有、寄藏或意圖販賣而陳列子彈者，處 5 年以下有
期徒刑，併科新台幣 300 萬元以下罰金。
中華民國刑法第277條第1項
傷害人之身體或健康者，處 3 年以下有期徒刑、拘役或 1 千元
以下罰金。


司法院資訊處製作；財團法人民間司法改革基金會備份。
